【裁判字號】    96,訴,5108
【裁判日期】    970130
【裁判案由】    毒品危害防制條例
【裁判全文】
臺灣高雄地方法院刑事判決              96年度訴字第5108號
公  訴  人  臺灣高雄地方法院檢察署檢察官
被      告  甲○○
上列被告因毒品危害防制條例案件，經檢察官提起公訴（96年度
毒偵字第9507號），經本院改依簡式審判程序，判決如下：
    主  文
甲○○施用第一級毒品，累犯，處有期徒刑玖月，扣案之海洛因
拾壹包（驗後淨重合計零點陸壹公克）沒收銷燬之。又施用第二
級毒品，累犯，處有期徒刑肆月，扣案之甲基安非他命包（驗
後淨重合計零點貳捌柒公克）沒收銷燬之。應執行有期徒刑壹年
，扣案之海洛因拾壹包（驗後淨重合計零點陸壹公克）、甲基安
非他命包（驗後淨重合計零點貳捌柒公克）均沒收銷燬之。
    事  實
一、甲○○前於民國89年間，因施用毒品案件，經本院以89年度
    第5835號裁定令入戒治處所施以強制戒治，並於89年12月18
    日裁定停止戒治，所餘戒治期間付保護管束，惟其於保護管
    束期間因違反應遵守事項情節重大，經院撤銷停止戒治而再
    施以強制戒治，於91年5 月9 日強制戒治執行完畢而釋放，
    並由臺灣高雄地方法院檢察署檢察官於92年4 月25日以92年
    度戒毒偵字第326 號為不起訴處分確定；復於強制戒治期滿
    後5 年內之96年3 月30日施用毒品，因而經臺灣高等法院臺
    南分院以96年度上訴字第921 號判處應執行有期徒刑8 月確
    定。又其另因違反肅清煙毒條例、麻醉藥品管理條例等案件
    ，分別經台灣高等法院高雄分院、本院以84年度上訴字第
    1349號、84年度易字第2921號判處有期徒刑3 年6 月、6 月
    ，並合併定應執行刑為3 年10月確定，復再違反肅清煙毒條
    例案件，經本院分別以84年度訴字第3195號、84年度訴字第
    3145號判處有期徒刑7 月、3 年6 月，並合併定應執行刑為
    3 年11月確定，與上開罪刑接續執行，於88年8 月20日縮刑
    假釋出監並付保護管束，惟又因違反槍砲彈藥刀械管制條例
    ，經本院以91年訴字第254 號判處有期徒刑1 年確定，並撤
    銷上開假釋而接續執行殘刑及該1 年有期徒刑，於95年6 月
    14日再縮短刑期假釋出監付保護管束，甫於95年8 月6 日保
    護管束期滿，未經撤銷假釋視為有期徒刑執行完畢。詎其猶
    不知戒斷毒品，竟分別基於施用第一級毒品海洛因及第二級
    毒品甲基安非他命之犯意，先後於96年9 月27日晚間某時許
    及同年月28日上午7 時許，在其位於高雄縣美濃鎮○○里○
    ○路○段625 號住處內，分別以鋁箔紙燒烤之方式，施用甲
    基安非他命一次，及以針筒注射之方式，施用海洛因1 次。
    嗣於同年月28日下午1 時35分許，為警持本院所核發搜索票
    ，在高雄縣美濃鎮○○路○段31之5 號搜索後而查獲，並扣
    得海洛因11包（毛重計2.9 公克、驗後淨重合計0.61公克）
    及安非他命3 包（毛重計0.88公克、驗後淨重合計0.287 公
    克）等物；並經其同意採尿送驗後呈嗎啡及甲基安非他命陽
    性反應，因而查悉上情。
二、案經高雄縣政府警察局旗山分局報請臺灣高雄地方法院檢察
    署檢察官偵查起訴。
    理  由
一、本件被告甲○○所犯為死刑、無期徒刑、最輕本刑為3年以
    上有期徒刑以外之罪，其於準備程序進行中，就被訴事實為
    有罪之陳述，經受命法官告知簡式審判程序之旨，並聽取
    當事人之意見後，經被告同意適用簡式審判程序，本院亦認
    無不得或不宜改依簡式審判程序進行之處，爰依刑事訴訟法
    第273條之1第1項、第284條之1規定，由本院合議庭裁定本
    件由受命法官獨任進行簡式審判程序，合先敘明。
二、上揭事實，業據被告於本院審理時坦承不諱（見本院卷第44
    頁）。經查：員警查獲被告後，經採集其尿液檢體（編號：
    341號）送請台灣檢驗科技股份有限公司檢驗結果，呈現嗎
    啡、甲基安非他命之陽性反應，並將扣案白色粉末11包、白
    色晶體3 包送驗鑑定，結果判定白色粉末11包均含海洛因成
    分、白色晶體3 包均含甲基安非他命成分，有高雄縣政府警
    察局旗山分局扣押物品目錄表、毒品危害防制條例案件嫌犯
    代號與真實姓名對照表、台灣檢驗科技股份有限公司96年10
    月16日KH2007A0000000號濫用藥物尿液檢驗報告、法務部調
    查局96年11月20日調科壹字第09623078990 號鑑定書、高雄
    醫學大學附設中和紀念醫院96年12月25日0000-000、0000-0
    00、0000-000號檢驗報告各1 紙，及查獲毒品照片11張附卷
    可稽（見偵查卷第10、24-26 、28-30 、74-75 、94頁、本
    院卷第32-34 頁）。按海洛因於人體內會水解為嗎啡，再循
    嗎啡代謝方式排出體外，業經行政院衛生署80年以056954號
    函釋明確。又按目前常用之尿液甲基安非他命及嗎啡篩檢方
    式，包括酵素免疫分析法（EIA） 、薄層色層分析法（TLC
    ）及放射免疫分析法（RIA） 。文獻報告中，確實有藥物交
    叉反應，可在尿液測試中產生偽陽性之甲基安非他命或嗎啡
    反應。但利用精密的儀器分析，將可排除偽陽性之可能，而
    得到正確的答案。在良好的操作條件下，以氣相層析質譜儀
    作藥物及其代謝產物之定性及定量分析檢驗，幾乎不會有偽
    陽性反應產生，亦即如尿液中未含有煙毒之反應者，即不可
    能產生因藥物所引起之偽陽性反應，已屬週知事實（行政院
    國軍退除役官兵輔導委員會榮民總醫院以83年4 月7 日（83
    ）北總內字第03059 號函、行政院衛生署藥物管制藥品管理
    局92年6 月20日管檢字第0920004713號函參照）。本件被告
    之尿液檢體，乃經鑑定機關以酵素免疫分析法（EIA） 初步
    檢驗，再利用氣相層析質譜儀（GC/MS） 為確認檢驗，顯可
    排除被告因服用藥物導致尿液測試呈偽陽性反應之可能。足
    認被告自白於上開期間施用海洛因、甲基安非他命乙節，確
    與事實相符，堪認為真。
三、查被告甲○○如事實欄一所載，於89年間因施用毒品案件，
    經本院裁定強制戒治後，於91年5 月9 日執行完畢，又於96
    年3 月30日，再因犯施用毒品罪，經台灣高等法院台南分院
    判處應執行有期徒刑8月確定等情，有臺灣高等法院被告前
    案紀錄表（含入出監資料）可考。足認被告係於受強制戒治
    執行完畢釋放後，5年內再犯施用毒品之罪，且經法院為有
    罪判決後，又犯本件施用第一級毒品之罪，其情形與「施用
    第一級、第二級毒品者，於觀察、勒戒或強制戒治執行完畢
    釋放後五年內，均未再為任何施用第一級、第二級毒品之犯
    行」之「五年後再犯」有別，自應依法論科。（最高法院
    95年度台非字第197號判決、95年度第7次刑事庭會議決議參
    照）。
四、查海洛因、甲基安非他命各係毒品危害防制條例第2 條第2
    項第1 款、第2 款所定之第一級毒品與第二級毒品。核被告
    所為，各係犯毒品危害防制條例第10條第1 項之施用第一級
    毒品罪、及同條第2 項之施用第二級毒品罪。其施用海洛因
    與甲基安非他命前分別持有海洛因、甲基安非他命之低度行
    為，應為施用之高度行為所吸收，均不另論罪。又被告所犯
    上開2 罪間，犯意各別、行為互殊，觸犯構成要件相異之罪
    名，自應分論併罰。又被告前如事實欄一所述，因肅清煙毒
    條例、麻醉藥品管理條例、槍砲彈藥刀械管制條例等案件，
    甫於95年8 月6 日因假釋期滿未經撤銷視為執行完畢，亦有
    上開被告前案紀錄表在卷可按，其於有期徒刑執行完畢後，
    5 年以內故意再犯本件有期徒刑以上之罪，係為累犯，各應
    依法加重其刑。爰審酌被告經強制戒治執行後，並未戒絕毒
    品，顯見其自制力不足，無法擺脫毒品，故應藉由刑罰之執
    行，以收教化之功能，惟念其於犯後態度良好，並能坦承犯
    行，及施用毒品本質上係屬戕害自身健康之行為，尚未直接
    危害他人，反社會性之程度應屬較低等一切情狀，分別量處
    如主文所示之刑，並定其應執行之刑。扣案之海洛因11 包
    （驗後淨重合計0.61公克），屬第一級毒品，甲基安非他命
    3 包（驗後淨重合計0.287 公克），屬第二級毒品，已如前
    述，應依毒品危害防制條例第18條第1 項前段規定，均宣告
    沒收銷燬之，而該海洛因、甲基安非他命之外包裝袋若需與
    其內毒品完全析離，需耗費成本過鉅，應認其與毒品間已無
    法析離，而將整體視為海洛因及甲基安非他命，不問屬於犯
    人與否，併予沒收銷燬。至因鑑驗耗盡之海洛因、甲基安非
    他命既已滅失，自無庸再為沒收銷燬之諭知，附此敘明。
據上論斷，應依刑事訴訟法第273 條之1 第1 項、第299 條第1
項前段，毒品危害防制條例第10條第1項、第2項、第18條第1項
前段，刑法第11條、第47條第1項、第51條第5款，判決如主文。
本案經檢察官郭騰月到庭執行職務。
中    華    民    國    97    年    1     月    30     日
                  刑事第一庭    法  官   張琬如
以上正本證明與原本無異。
如不服本判決應於收受本判決後10日內向本院提出上訴書狀，並
應敘述具體理由，如未敘述上訴理由者，應於上訴期間屆滿後20
日內補提理由書狀於本院（均須按他造當事人之人數附繕本）「
切勿逕送上級法院」。
中    華    民    國    97    年    2     月    4     日
                                書記官   劉甄庭
附錄本案論罪科刑法條全文：
毒品危害防制條例第10條第1項
施用第一級毒品者，處6月以上5年以下有期徒刑。
施用第二級毒品者，處3年以下有期徒刑。


司法院資訊處製作；財團法人民間司法改革基金會備份。
